【裁判字號】    99,上訴,770
【裁判日期】    991123
【裁判案由】    違反槍砲彈藥刀械管制條例等
【裁判全文】
臺灣高等法院臺南分院刑事判決         99年度上訴字第770號
上  訴  人
即  被  告  陳力維
選任辯護人  楊漢東  律師
上  訴  人
即  被  告  陳鈞祿
選任辯護人  曾柏暠  律師
            林春發  律師
上列上訴人因違反槍砲彈藥刀械管制條例等案件，不服臺灣嘉義
地方法院九十九年度訴字第三三二號，中華民國九十九年六月十
八日第一審判決（起訴案號：臺灣嘉義地方法院檢察署九十九年
度偵字第一九二八號），提起上訴，本院判決如下：
    主  文
原判決關於陳力維部分撤銷。
陳力維犯非法寄藏可發射子彈具有殺傷力之槍枝罪，處有期徒刑
貳年陸月，併科罰金新臺幣柒萬元，罰金如易服勞役，以新臺幣
壹仟元折算壹日，扣案改造手槍貳支（槍枝管制編號：0000
000000、0000000000，各含彈匣壹個）、子彈
柒顆，均沒收。
其餘上訴（即陳鈞祿部分）駁回。
    事  實
一、陳鈞祿前因重利案件，經臺灣高等法院臺中分院於民國九十
    三年三月二十五日，以八十九年度上訴字第一一二０號判決
    判處有期徒刑一年四月確定，於九十四年八月三日縮刑期滿
    執行完畢，詎仍不知悔改。
二、陳力維於九十五年間某日，未經許可，基於寄藏具有殺傷力
    之改造手槍、子彈之犯意，在嘉義縣民雄鄉中正大學附近某
    處，收受真實姓名、年籍不詳，綽號「阿維」（音譯）之成
    年男子所交付具有殺傷力之改造手槍二支（槍枝管制編號：
    0000000000、0000000000，各含彈匣
    一個）及子彈十二顆，受其所託保管，並藏放在嘉義縣民雄
    鄉下洋仔九十五號住處。陳鈞祿知悉陳力維持有上開槍、彈
    ，遂於九十九年二月二十五日中午十二時五十四分十六秒，
    持其所有之門號0000000000號行動電話撥打陳力
    維所持有之門號0000000000號行動電話，約定同
    日晚上九時許在嘉義市○○路新光三越百貨公司停車場碰面
    ，陳鈞祿於見面時向陳力維表示「你那兒有無東西，明天拿
    出來借我」，陳力維即表示「好啊！沒有問題」，陳鈞祿並
    約陳力維隔（二十六）日早上一同前往廖俊維住處，而陳鈞
    祿事先已與蕭登獅相約於該（二十六）日上午在廖俊維住處
    見面（陳鈞祿涉嫌隱蔽犯人蕭登獅部分，業經原審判刑確定
    ），翌（二十六）日上午九時七分三十二秒，陳鈞祿持前開
    行動電話與陳力維聯絡，囑其到住處搭載之，陳力維駕車前
    往，並將攜帶之上揭改造手槍二支斜插於左、右腰際，陳鈞
    祿上車後，乘坐在副駕駛座，二人即基於共同持有前揭槍、
    彈之犯意聯絡，前往嘉義市○○路三二二號廖俊維住處，於
    同（二十六）日上午十時三十分許抵達上址後，陳鈞祿持以
    鑰匙及遙控器開啟大門進入，陳力維則將上開槍、彈放置在
    客廳右側矮櫃抽屜內，於同（二十六）日上午十一時許，蕭
    登獅抵達上址進入屋內，同日中午十二時許，陳鈞祿打開鐵
    門步出上開住處，欲發動車輛時，為埋伏偵查員當場查獲，
    並持臺灣嘉義地方法院所核發之搜索票，在上揭住處客廳矮
    櫃抽屜內查獲改造手槍二支及子彈十二顆（其中五顆經鑑驗
    試射，失卻子彈性質）。陳力維並於有偵查權限之警方人員
    ，尚不確定查獲之槍彈係何人所持有而當場追問時，即主動
    向警方坦承其即為查獲槍彈之持有者，自首而接受裁判。
三、案經臺灣嘉義地方法院檢察署檢察官指揮內政部警政署刑事
    警察局偵七隊及嘉義市政府警察局第一分局報告同署檢察官
    偵查起訴。
    理  由
壹、程序事項：
一、按被告以外之人於審判外之言詞或書面陳述，除法律有規定
    者外，不得作為證據；而於偵查中向檢察官所為之陳述，除
    顯有不可信之情況者外，得為證據，刑事訴訟法第一百五十
    九條第一項、第一百五十九條之一第二項分別定有明文。本
    件證人即共同正犯陳力維（對被告陳鈞祿而言）、陳鈞祿（
    對被告陳力維而言）於偵查中經具結所為證言，固屬被告以
    外之人於審判外之言詞陳述，惟係於自由意志下所為陳述，
    並經具結，自無顯不可信之情形，且被告及辯護人均未舉證
    證明有何何不可信之情形，依刑事訴訟法第一百五十九條之
    一第二項規定，自應有證據能力。至被告陳鈞祿之辯護人主
    張：共同正犯陳力維於檢察官九十九年四月七日偵訊中之證
    述，未通知選任辯護人到場，違背刑事訴訟法第二百四十五
    條第四項規定，屬違法取得之證據，無證據能力部分；因查
    檢察官九十九年四月七日二十一時十九分訊問共同正犯陳力
    維，並非以被告身分訊問，而係以證人身分訊問，且訊問前
    已依法告知共同正犯陳力維有拒絕證言之權利，徵得其同意
    作證後並命其具結，有該訊問筆錄及證人結文附卷可稽（見
    偵查卷第一六五頁至第一七七頁），是無通知共同正犯陳力
    維之選任辯護人到場必要，況刑事訴訟上之辯護制度，係在
    協助被告抵禦不法或不當之攻擊，藉以充實被告在訴訟上之
    防禦力量，確保當事人地位之對等，以期保護被告之利益而
    設，故檢察官訊問共同正犯陳力維時，是否通知其辯護人到
    場之利益，亦係僅歸屬於共同正犯陳力維，若共同正犯陳力
    維不為主張此項權利，亦非其他被告所能代為主張者；從而
    ，檢察官九十九年四月七日二十一時十九分訊問共同正犯陳
    力維所取得之證述，無何違法之處，應非違法取得之證據，
    至為明確，附此敘明。
二、次按被告以外之人於檢察事務官、司法警察官或司法警察調
    查中所為之陳述，與審判中不符時，其先前之陳述具有較可
    信之特別情況，且為證明犯罪事實存否所必要者，得為證據
    ，刑事訴訟法第一百五十九條之二定有明文；而所謂「前後
    陳述不符」之要件，應就前後階段之陳述進行整體判斷，以
    決定其間是否具有實質性差異；而所謂「較可信之特別情況
    」之情形，亦應就前後陳述時之各種外部情況進行比較，以
    資決定何者外部情況具有可信性；若陳述係在特別可信之情
    況下所為，則虛偽陳述之危險性即不高，雖係審判外陳述，
    仍得承認其有證據能力。查證人即共同正犯陳力維於九十九
    年二月二十六日、同年四月七日警詢中關於不利於共同被告
    陳鈞祿之供述內容，與其於原審審理中具結證述情節不符（
    詳如下述），然觀諸陳力維於警詢當時之筆錄記載及整體查
    獲客觀情節，其自由意識並無受員警拘束、限制、詐欺或強
    迫等情形，於警詢所述堪認係基於任意性所為，警方係依法
    定相關程序製作筆錄，且九十九年四月七日警方更係以證人
    身分詢問共同正犯陳力維，非以犯罪嫌疑人身分詢問，另九
    十九年二月二十六日警詢陳述作成之時間即為本件為警查獲
    之當日，無為迴護陳鈞祿而串謀證詞之機會，亦無來自陳鈞
    祿同庭在場之壓力，可立即依據記憶所及陳述事發經過，不
    致因時隔日久而遺忘案情，且無人情介入、或其他利害因素
    考量等影響下，證人陳力維於警詢之證述，客觀上應有上開
    較可信之特別情況，且為證明犯罪事實存否所必要，雖部分
    內容與其於原審審理中具結證述內容不符，仍應認其上開二
    次警詢之陳述均有證據能力。
三、按被告以外之人於審判外之陳述，雖不符前四條之規定，而
    經當事人於審判程序同意作為證據，法院審酌該言詞陳述或
    書面陳述作成時之情況，認為適當者，亦得為證據。當事人
    、代理人或辯護人於法院調查證據時，知有第一百五十九條
    第一項不得為證據之情形，而未於言詞辯論終結前聲明異議
    者，視為有前項之同意。刑事訴訟法第一百五十九條之五定
    有明文。本案所引用其餘之人之供述證據及書證、物證，檢
    察官、辯護人、被告於本院準備程序中均表示同意列為證據
    ，且於本院審理時，亦無於言詞辯論終結前聲明異議，可視
    為同意作為證據，本院審酌該等供述證據之取得過程並無瑕
    疵，與本案待證事實間復具有相當之關聯性，以之為本案證
    據尚無不當，復經本院於審理時逐一提示予被告、辯護人表
    示意見，故採納上開證據方法，亦無礙於被告於程序上之彈
    劾詰問權利，自得採為本案證據，而有證據能力。
貳、實體事項：
一、有關被告陳力維非法寄藏槍、彈之犯罪事實部分：
  (一)上述被告陳力維如何非法寄藏槍、彈，並於上開時間，將槍
    、彈攜至嘉義市○○路三二二號廖俊維住處，放置在客廳矮
    櫃抽屜中等犯罪事實，業據上訴人即被告陳力維於警詢、偵
    查、原審中及本院審理時坦承不諱（見警卷第一至三頁，偵
    查卷第五十九、六十一、一五一、一五七頁，原審卷第五十
    、一一二頁），核與警方於九十九年二月二十六日中午十二
    時十分許，持搜索票至上址執行搜索，在一樓客廳矮櫃抽屜
    內查獲前開槍、彈相符，此有搜索票、搜索扣押筆錄、扣押
    物品目錄表、扣押物品收據、嘉義市政府警察局槍枝初步檢
    視報告表、查獲照片一張等附卷可稽（見警卷第十九至二十
    三頁、第二十八至三十七頁），復有手槍二支、子彈十二顆
    扣案足憑。而上揭手槍二支（槍枝管制編號：000000
    0000、0000000000，各含彈匣一個），經送
    內政部警政署刑事警察局鑑定結果，認均係改造手槍，由仿
    ＨＫ廠ＵＳＰＣＯＭＰＡＣＴ外型製造之槍身，組合土造金
    屬槍管、土造金屬滑套而成，擊發功能正常，可供擊發適用
    子彈使用，認具殺傷力；至於子彈十二顆，其中九顆認係非
    制式子彈，由金屬彈殼組合直徑８．７±０．５ＭＭ金屬彈
    殼而成，採樣三顆試射，可擊發，認均具殺傷力，另一顆認
    係非制式子彈，由    金屬彈殼組合直徑８．６ＭＭ金屬彈
    殼而成，經試射，可擊  發，認具殺傷力，至於其餘二顆，
    認均  係口徑９ＭＭ制式子彈，採樣一顆試射，可擊發，認
    具殺傷力，此有該局九十九年四月七日刑鑑字第０九九００
    三０四五０號槍彈鑑定書一份在卷可稽（見偵查卷第一九九
    至二０三頁），均堪為補強證據，足以擔保被告陳力維前揭
    任意性自白與事實相符，而可堪採為認定被告陳力維此部分
    犯罪之證據，從而被告陳力維非法寄藏槍彈犯行，罪證明確
    ，洵堪認定。
  (二)至被告陳力維辯稱：警方人員在搜索查獲本案槍彈，但尚不
    確定查獲之槍彈係何人所持有而當場追問時，即主動向警方
    坦承其即為該批槍彈之持有者，應有自首之適用云云。因查
    證人即到嘉義市○○路三二二號現場執行搜索任務而查扣本
    案槍彈之刑事警察局人員李清泉、顏景祥到庭具結證稱：「
    我們有獲得線索，懷疑蕭登獅藏匿在那裡。而且有線索那裡
    可能有槍械（，才會到大聖路三二二號搜索）」、「我們持
    搜索票進去後，在屋子進門客廳左手邊矮櫃有發現到二把槍
    （及子彈）。」、「我們有人在現場有問槍（彈）到底是誰
    的？陳力維當場回答槍（彈）是他的。至於是誰問的，已經
    不記得。」、「在陳力維承認槍（彈）是他持有之前，沒有
    線索槍（彈）是誰的，不知道槍（彈）是陳力維的。」、「
    我們主要是在追查蕭登獅，他的手下可能有槍械，至於本案
    之槍枝，是我們在現場確認之後，才知道是陳力維持有的。
    在他承認之前，我們沒有懷疑到他持有槍械。」等語（見本
    院卷第一０三反面至第一０四頁），顯示被告陳力維確係警
    方人員知悉其非法寄藏、持有本案查扣之槍彈之前，即在警
    方人員追問何人持有查扣之槍彈時，主動向警方人員坦承其
    即為持有者無訛，故被告陳力維辯稱：就其本案非法寄藏、
    持有槍彈之犯行，應有自首之適用部分，與事實相符，而可
    採信。
二、有關被告陳鈞祿共同非法持有槍、彈之犯罪事實部分：
(一)、訊據上訴人即被告陳鈞祿，固坦承於案發前半年，即已知悉
    陳力維持有槍、彈，另於九十九年二月二十五日晚上九時許
    在嘉義市○○路新光三越百貨公司旁之停車場與被告陳力維
    見面，並相約隔（二十六）日上午與被告陳力維一同至廖俊
    維住處，抵達廖俊維住處後約半小時，已與被告陳鈞祿約妥
    見面之蕭登獅亦到現場等情，然矢口否認有何與被告陳力維
    共同非法持有槍、彈犯行，辯稱：九十九年二月二十五日晚
    上九時許與被告陳力維見面，被告陳力維表示其有槍、彈，
    因未看過，才會以開玩笑告以改天拿出來看看，並未向其借
    槍、彈；隔（二十六）日至廖俊維住處，因事前已跟廖俊維
    借用其住處，並取得鑰匙及遙控器，得以自由進出，對於被
    告陳力維攜帶槍、彈乙節毫無知悉，亦不知其將槍、彈放置
    在客廳矮櫃抽屜中云云。然查：
  (1)證人即被告陳力維於九十九年二月二十六日下午三時十五分
    許之警詢中證稱：「阿祿」於九十九年二月二十四日晚上十
    一時許以行動電話聯絡，問「你方便嗎？」知道其意思係問
    有無槍、彈，並相約隔（二十五）日晚上至新光三越百貨公
    司停車場見面，告知翌（二十六）日東西帶出來，當（二十
    六）日由陳鈞祿駕車搭載至廖俊維住處，進入上址屋內，才
    將插於腰際之手槍二支（彈匣中各裝六顆子彈）放在矮櫃抽
    屜中，當時「阿祿」應該有看到上情，「阿祿」即陳鈞祿等
    語（見警卷第二至三頁背面），再於九十九年四月七日晚上
    六時五十一分許警詢中證述：警方提示第一次警詢筆錄，所
    陳述之內容與筆錄記載吻合，惟被告陳鈞祿應係於九十九年
    二月二十五日晚上九時許以行動電話聯絡，所稱「你方便嗎
    ？」係問有沒有空，約至新光三越百貨公司停車場見面，見
    面後被告陳鈞祿即向伊借東西，就是持有之槍、彈，並指示
    於隔（二十六）日將槍、彈攜出，但實際上係由伊駕駛被告
    陳鈞祿之車輛至其住處搭載至廖俊維住處，當時被告陳鈞祿
    應該知悉伊有將槍、彈攜出，準備借其使用，但被告陳鈞祿
    並未問之，進入上址屋內，將插於腰際之手槍二支放置在客
    廳矮櫃抽屜中，但當時被告陳鈞祿走至廚房燒開水，並未看
    到伊將槍、彈放置在矮櫃抽屜中；因前曾告知被告陳鈞祿持
    有槍、彈乙情，並承諾如有需要可以支援，是本次被告陳鈞
    祿向伊借槍、彈，即攜出借之等語（見偵查卷第一五一、一
    五三、一五五、一五七、一五九頁），亦有通聯查詢紀錄乙
    份存卷堪證（見偵查卷第九十五至一四七頁），觀諸被告陳
    力維前揭二次警詢，有關被告陳鈞祿於案發前向其借用槍、
    彈，始於案發當日將槍、彈攜出之重要基礎事實，前後證詞
    一致，衡以被告陳力維二十四歲之年紀，並無任何少年虞犯
    或刑事犯罪紀錄，此有臺灣高等法院被告前案紀錄表一份附
    卷為佐，未經許可，收受由他人交付之槍、彈，已逾三年之
    久，均將槍、彈藏放在住處，未告知被告陳鈞祿以外之人，
    亦據其供承在卷（見偵查卷第五十九、六十頁，原審卷第八
    十、一一二頁），被告陳力維既知悉當（二十六）日與被告
    陳鈞祿係欲至廖俊維住處，而持有槍、彈並非良善之事，若
    非信賴之人，被告陳力維應無將槍、彈攜出之必要，可推知
    被告陳力維當（二十六）日將槍、彈攜至廖俊維至處，應有
    所目的，更徵被告陳力維證述被告陳鈞祿向其借用槍、彈，
    始將槍、彈攜出乙節，應為屬實，而可採信。
  (2)至於證人陳力維於原審九十九年六月二日審理中具結證稱：
    查獲前半年告知被告陳鈞祿持有槍、彈等情，九十九年二月
    二十五日在新光三越百貨公司停車場見面談到籃球等事，又
    因伊吃檳榔，被告陳鈞祿摸伊口袋，告知家裡確實有兩樣，
    不然拿出來給其看，被告陳鈞祿告以年輕人不要亂講話，有
    空改天拿出來看看，並未開口向伊借，亦未答應要拿出來給
    其看；九十九年四月七日警詢筆錄係因為律師不在場，且警
    方告知按照第一次警詢陳述即可，聽說不配合警方會被修理
    ，該次警詢所述並不實在；另當（二十六）日駕車去搭載被
    告陳鈞祿，攜帶槍、彈係為炫耀，將槍、彈放置在副駕駛座
    前方之置物箱中，並未告知被告陳鈞祿有將槍、彈攜出，被
    告陳鈞祿上車後即睡覺，途中有去吃米糕，抵達廖俊維住處
    後，被告陳鈞祿先進屋，伊將車停妥，將手槍二支插於腰際
    下車，從外觀上因衣服遮住，並無法看出，進入屋內看到被
    告陳鈞祿在燒開水，並將手槍放置在矮櫃抽屜中，當時被告
    陳鈞祿在上廁所，並未看到上情；之前警詢中證稱被告陳鈞
    祿看到放置槍、彈乙情，係因懷疑被告陳鈞祿向警方密報伊
    持有槍、彈，才遭查獲，始對被告陳鈞祿為不利之陳述等語
    （見原審卷第八十至八十三、八十五至八十八、一０一頁）
    ，與前述警詢之證述顯有矛盾，惟九十九年二月二十六日警
    詢係甫於為警查獲後所製作，其委任之辯護人亦在現場，本
    件亦事發突然，客觀上難認與被告陳鈞祿有勾串情事，且亦
    無被告陳鈞祿同為在場之壓力，又第二次警詢時，係以證人
    身分詢問，自無通知辯護人在場之必要，且觀諸被告陳力維
    該次警詢陳述內容，並非與第一次警詢內容相同，尚且更正
    第一次警詢陳述，顯無警方要求被告陳力維配合，按照第一
    次警詢內容陳述等情，更徵該次警詢所為不利於被告陳鈞祿
    之證詞，應為可信，輔以二人特殊關係，事後雙方可能因串
    謀而統一口徑，陳述即易偏離事實而較不可信，況本件警方
    持搜索票至廖俊維住處執行搜索，依搜索票之記載，案由係
    違反槍砲彈藥刀械管制條例案件，受搜索人為案外人廖俊維
    而非被告陳力維，即警方掌握之搜索情資係案外人廖俊維持
    有槍械，並非被告陳力維持有槍械，亦非至被告陳力維住處
    執行搜索，再者，搜出槍、彈後，係以現行犯逮捕在場之被
    告陳力維、陳鈞祿二人，即依卷證資料，警方對於被告陳力
    維持有槍、彈乙節，於搜索前並不知情，此有前揭搜索票及
    被告陳力維警詢筆錄在卷可按（見警卷第一頁背面、第十九
    頁），復以被告陳鈞祿明知案外人蕭登獅為警方通緝之人，
    前已隱蔽案外人蕭登獅二次，若密報被告陳力維於該日將持
    有之槍、彈攜帶至案外人廖俊維住處，使警方至現場搜索查
    獲被告陳力維，無異將致案外人蕭登獅為警逮捕，均徵被告
    陳力維於原審審理中具結證稱：係因認被告陳鈞祿告知警方
    其持有槍、彈，始遭查獲，心生不滿才為不利被告陳鈞祿之
    證詞云云，顯有悖常理，亦與卷內事證不合，其於原審中之
    證述，顯為迴護被告陳鈞祿，至為灼然，而不可採。
  (3)又被告陳力維於九十九年二月二十六日晚上七時五十五分許
    檢察官訊問中供稱：警詢筆錄記載係亂講，之前曾跟被告陳
    鈞祿提及有槍、彈；被告陳鈞祿表示有事，要伊一起至廖俊
    維住處，當（二十六）日駕駛被告陳鈞祿之歐寶汽車搭載被
    告陳鈞祿至廖俊維住處，將二支手槍插於腰際，被告陳鈞祿
    並不知道伊攜帶槍、彈，將槍、彈放在矮櫃時，被告陳鈞祿
    剛好去上廁所，其亦未看到槍、彈等語（見偵查卷第五十七
    、五十九、六十一頁），並未執以係因懷疑被告陳鈞祿報警
    遭查獲，始為不利被告陳鈞祿之證詞，復又供承：當（二十
    六）日將槍、彈攜至案外人廖俊維住處係為防身等語（見偵
    查卷第五十九頁），然既為防身，應無必要攜帶各裝妥六顆
    子彈之手槍二支，況且若僅單純與被告陳鈞祿至案外人廖俊
    維住處，亦無為防身而攜帶二支手槍及子彈之必要，又若為
    係炫耀，亦無需攜帶二支手槍至案外人廖俊維住處，復亦無
    於進入上址後，即將槍、彈放置在矮櫃抽屜中，更徵其於警
    詢所證述係被告陳鈞祿借用乙情，應為屬實。再衡諸常情，
    被告陳力維於九十九年二月二十六日檢察官訊問中已陳稱不
    願拖累被告陳鈞祿，始翻異同日警詢部分不利被告陳鈞祿之
    證述，則於九十九年四月七日檢察官訊問中，亦應為有利被
    告陳鈞祿之證詞，卻非如是，顯見被告陳力維對於前後矛盾
    之說詞，無從為合理之解釋，僅益徵其圖為被告陳鈞祿脫罪
    ，於原審中翻異前詞之證述，亦益難採信。
  (4)按審理事實之法院於證人之陳述有部分前後不符或相互間有
    所歧異時，究竟何者為可採，仍應本其自由心證予以斟酌，
    非謂一有不符或矛盾，即應認其全部不可信。又證人供述之
    證據前後不符時，究竟何者為可採，事實審法院仍得依證據
    法則，本於自由心證予以斟酌，作合理之比較，定其取捨（
    最高法院七十四年台上字第一五九九號判例、九十三年度台
    上字第三七二０號判決可供參照），本件證人即被告陳力維
    之證述，有前揭不一致矛盾之處，然其於第一次警詢中證稱
    被告陳鈞祿係欲向其借用槍、彈，並於為警查獲當日攜帶至
    案外人廖俊維住處，而被告陳鈞祿應有看到等情，證述綦詳
    ，事後於偵查中或第二次警詢中均有翻異部分證詞，已於前
    述，然斟酌其於為警查獲時第一次警詢，無被告陳鈞祿同為
    在庭之壓力，且無串證之機會，所為證述與事實應較為謀合
    ，事後再為不同之證述，復亦無法提出合理之解釋，顯為袒
    護被告陳鈞祿之詞，應屬無疑。
  (5)又槍砲彈藥刀械管制條例第八條第四項及第十二條第四項所
    謂之持有，係指執持占有之意，祇要將槍、彈置於自己管領
    之下，即實力支配狀態中，即足當之，與時間長短並無必然
    之關係，且並非必需親自持有，如以共同犯罪之意思，事先
    有犯意之合致，而由其中一部分人實施犯罪行為，即有共同
    犯罪之存在；又持有槍枝罪，其持有之繼續為行為之繼續，
    而非狀態之繼續，亦即一經意圖犯罪而持有槍枝，該罪雖告
    成立，但其完結，須繼續至持有行為終了之時為止（最高法
    院九十六年度台上字第三七一八號、七十九年度台非字第二
    六四號判決意旨可資參照）。另共同正犯間，非僅就其自己
    實施之行為負其責任，並應在犯意聯絡之範圍內，對於其他
    共同正犯所實施之行為，共同負責，蓋共同實施犯罪行為之
    人，乃在合同意思範圍以內，各自分擔犯罪行為之一部，相
    互利用他人之行為，以達其犯罪之目的者，即應對於全部所
    發生之結果，共同負責（最高法院三十二年上字第一九０五
    號判例意旨參照）。本件被告陳鈞祿既於九十八年間即已知
    悉被告陳力維持有槍、彈，且明知槍、彈具殺傷力，係屬違
    禁物，仍於九十九年二月二十五日與被告陳力維見面時，向
    被告陳力維借用，並約定隔（二十六）日攜出至案外人廖俊
    維住處，尚且與通緝中之案外人蕭登獅亦約定當（二十六）
    日在案外人廖俊維住處見面，而於九十九年二月二十六日上
    午被告陳力維駕車搭載被告陳鈞祿時，即已將手槍二支各插
    在腰際，復於抵達案外人廖俊維住處後，將槍、彈放置在客
    廳矮櫃抽屜中，被告陳鈞祿對於前情各節，甚為知稔，而被
    告陳鈞祿事前已向案外人廖俊維借用其住處，並取得鑰匙及
    遙控器，得以自由出入，該場所在此期間內亦在被告陳鈞祿
    、陳力維二人之實力支配下，足認被告陳鈞祿於被告陳力維
    駕駛其所有之自小客車搭載時，已知悉被告陳力維將槍、彈
    攜出借用，並以自己建立對槍、彈持有支配關係之意思，仍
    由被告陳力維攜帶、持有，並至自己實力所能支配之場所，
    放置槍、彈，以供所需，被告陳鈞祿辯稱：不知被告陳力維
    攜帶槍、彈云云，無非係屬事後飾卸之詞，殊不足採。
  (6)至於：(甲)證人陳力維於本院審理時雖具結證稱：「我原來把
    槍帶在身上，下車後覺得帶在身上不方便，所以就放在抽屜
    裡面。」、「（我這樣做），不是（要將槍彈借給陳鈞祿的
    意思）我如果要借他，就直接把槍枝交給他就好了。」等語
    （見本院卷第八十八頁反面至第八十九頁）；因被告陳鈞祿
    如何借用本案查扣之槍彈、如何知悉被告陳力維案發當日有
    攜帶槍彈、如何以共同非法持有之犯意而由推由被告陳力維
    攜帶持有槍彈之方式共同非法持有等事項，已詳如上述，故
    被告陳力維此部分，亦屬迴護被告陳鈞祿之詞，而無可採為
    有利被告陳鈞祿認定之證據。(乙)被告陳力維於本院九十九年
    十一月九日審理時另供稱：「我開車時把槍放在右前座置物
    箱內，不是插在我的腰際。到了之後，是陳鈞祿先下車開門
    ，我後來才下車，進去把槍放在矮櫃。」部分（見本院卷第
    一０七頁反面），則與被告陳力維於警詢、偵查中及本院九
    十九年十月十二審理時等所證述情節，均明顯不符，應亦不
    足以採為有利被告陳鈞祿認定之證據，均附此敘明。
(二)、綜上所述，本件事證明確，被告陳力維、陳鈞祿共同非法持
    有槍、彈之犯行，均堪予認定，應依法論科。至被告陳鈞祿
    聲請：(1)鑑定扣案之槍彈，是否留有被告陳鈞祿之指紋，(2)
    履勘嘉義市○○路三二二號房屋，查明該屋一樓廁所、廚房
    是否可看到客廳矮櫃處之動態，(3)勘驗警方九十九年二月二
    十六日搜索嘉義市○○路三二二號房屋過程之錄影光碟，查
    明被告陳鈞祿有無共同持有槍彈犯行等節；因被告陳鈞祿確
    有本案之共同非法持有槍彈犯行，其事證有如前述，且被告
    陳鈞祿係以向被告陳力維借用其所非法持有之槍彈、並由被
    告陳力維攜帶持有、及至被告陳鈞祿自己實力所能支配下場
    所放置槍彈之方式，共同非法持有，詳如上述，事證已臻明
    確，故無再為鑑定扣案槍彈指紋、勘驗嘉義市○○路三二二
    號房屋現場及警方搜索該屋錄影光碟等之必要，亦併此敘明
    。
三、論罪科刑：
(一)、按未經許可持有、寄藏槍枝，其持有、寄藏之繼續，乃行為
    之繼續，亦即一經持有、寄藏槍枝，犯罪即成立，惟其犯罪
    繼續至持有、寄藏行為終了即為警查獲時為止，其前後持有
    之行為，應以一持有或寄藏行為加以評價；又寄藏與持有，
    均係將物置於自己實力支配之下，僅寄藏必先有他人之持有
    行為，而後始為之受寄代藏，故寄藏之受人委託代為保管，
    其保管之本身，亦屬持有，惟此持有係寄藏之當然結果，法
    律上自宜僅就寄藏之行為包括評價，不應另就持有予以論罪
    （最高法院七十四年台上字第三四００號判例、九十五年度
    台上字第三九七八號判決意旨可供參照），核被告陳鈞祿所
    為，係犯槍砲彈藥刀械管制條例第八條第四項之非法持有可
    發射子彈具有殺傷力之槍枝罪、同條例第十二條第四項之非
    法持有具有殺傷力之子彈罪；被告陳力維所為，則係犯槍砲
    彈藥刀械管制條例第八條第四項之非法寄藏可發射子彈具有
    殺傷力之槍枝罪、同條例第十二條第四項之非法寄藏具有殺
    傷力之子彈罪，被告二人就持有槍、彈犯行，有犯意聯絡及
    行為分擔，為共同正犯。被告陳力維就持有槍、彈之行為，
    應為寄藏行為之當然結果，不另論罪。又被告陳鈞祿於同時
    、地持有、被告陳力維於同時、地寄藏扣案之手槍二支、子
    彈十二顆，所侵害係社會法益，各僅為單純一罪，而以一行
    為同時持有或寄藏槍枝、子彈，為想像競合犯，各應依刑法
    第五十五條之規定，從一重之非法持有、非法寄藏可發射子
    彈具有殺傷力槍枝罪處斷。
(二)、被告陳鈞祿前因重利案件，經臺灣高等法院臺中分院判處有
    期徒刑一年四月確定，甫於九十四年八月三日縮刑期滿執行
    完畢，此有臺灣高等法院被告前案紀錄表在卷可考，其受有
    期徒刑之執行完畢，五年以內故意再犯本件有期徒刑以上之
    罪，為累犯，應依刑法第四十七條第一項之規定，加重其刑
    。又被告陳力維於被有偵查權限之警方人員知悉其非法寄藏
    、持有本案查扣之槍彈之前，即在搜索現場警方人員追問何
    人持有查扣槍彈時，即主動向警方人員坦承其即為持有者，
    符合自首之要件，應依刑法第六十二條前段之規定，減輕其
    刑。
(三)、就被告陳力維非法寄藏槍彈犯行，原審法院認罪證明確，予
    以論罪科刑，固非無見，但原判決漏未認定被告陳力維此犯
    行，應有自首規定之適用，予以減輕其刑，容有未洽，被告
    被告陳力維上訴意旨亦執此指摘原判決此部分不當，為有理
    由，自應由本院將原判決關於被告陳力維部分撤銷改判。爰
    審酌被告陳力維係高職畢業之智識程度，理應知悉槍枝、子
    彈屬高度危險物品，稍有不慎，容易危害自己及他人之生命
    及身體法益，亦應知悉未經主管機關許可不得寄藏、持有槍
    枝、子彈，仍收受他人交付槍、彈而為寄藏，且對社會治安
    存有潛在危險，兼衡被告陳力維坦承寄藏槍、彈犯行，本件
    查獲之之槍枝為二支、子彈十二顆，並未查獲被告陳力維持
    以槍、彈犯罪，進而造成他人之現實惡害，及被告陳力維陳
    稱與祖父、父、母親、妹同住，從事送貨工作等一切情狀，
    量處有期徒刑二年六月，併科罰金七萬元，且就罰金部分諭
    知易服勞役折算標準。至扣案具有殺傷力之改造手槍二支（
    槍枝管制編號：0000000000、00000000
    00，各含彈匣一個）及具有殺傷力之子彈七顆，依槍砲彈
    藥刀械管制條例之規定，係違禁物，應依刑法第三十八條第
    一項第一款之規定，宣告沒收。又按宣告沒收之物，以現實
    存在，將來可供執行為前提，否則沒收之諭知即失其意義，
    而手槍之子彈，係違禁物，除滅失已不存在外，不問屬於犯
    人與否，應予沒收。是依其反面解釋，違禁物倘確實滅失而
    不存在，即無庸諭知沒收（最高法院八十七年度台上字第九
    九二號判決意旨參照），即扣案其餘五顆子彈，因送鑑驗經
    試射後，僅存彈殼，失其違禁物性質，揆以前揭說明，不為
    沒收之諭知。
(四)、就被告陳鈞祿共同非法持有槍彈犯行部分，原判決認罪證明
    確，適用槍砲彈藥刀械管制條例第八條第四項、第十二條第
    四項、刑法第十一條前段、第二十八條、第五十五條、第四
    十七條第一項、第四十二條第三項、第三十八條第一項第一
    款，刑法施行法第一條之一第一項、第二項前段，審酌被告
    陳鈞祿係高職畢業之智識程度，理應知悉槍枝、子彈屬高度
    危險物品，稍有不慎，容易危害自己及他人之生命及身體法
    益，亦應知悉未經主管機關許可不得寄藏、持有槍枝、子彈
    ，被告陳鈞祿亦於與蕭登獅見面時由被告陳力維攜帶前揭槍
    、彈至現場，並放置在客廳矮櫃抽屜中，犯罪動機即屬可議
    ，且對社會治安存有潛在危險，兼衡被告陳鈞祿否認共同非
    法持有槍、彈犯行，本件查獲之之槍枝為二支、子彈二顆，
    並未查獲被告陳鈞祿持以槍、彈犯罪，進而造成他人之現實
    惡害，被告陳鈞祿亦自承與父、母親、妻同住、育有一子一
    女，從事家具代工等一切情狀，有期徒刑三年一月，併科罰
    金新台幣十萬元，且就罰金部分諭知易服勞役折算標準，以
    資懲儆；另並敘明扣案具有殺傷力之改造手槍二支（槍枝管
    制編號：0000000000、0000000000，
    各含彈匣一個）及具有殺傷力之子彈七顆，依槍砲彈藥刀械
    管制條例之規定，係違禁物，應依刑法第三十八條第一項第
    一款之規定，宣告沒收；又按宣告沒收之物，以現實存在，
    將來可供執行為前提，否則沒收之諭知即失其意義，而手槍
    之子彈，係違禁物，除滅失已不存在外，不問屬於犯人與否
    ，應予沒收。是依其反面解釋，違禁物倘確實滅失而不存在
    ，即無庸諭知沒收（最高法院八十七年度台上字第九九二號
    判決意旨參照），即扣案其餘五顆子彈，因送鑑驗經試射後
    ，僅存彈殼，失其違禁物性質，揆以前揭說明，不為沒收之
    諭知；認事用法俱無不合，量刑亦稱妥適，被告陳鈞祿上訴
    意旨否認犯罪，指摘原判決不當，並無可取，為無理由，應
    予駁回。
據上論結，應依刑事訴訟法第三百六十八條、第三百六十九條第
一項前段、第三百六十四條、第二百九十九條第一項前段，槍砲
彈藥刀械管制條例第八條第四項、第十二條第四項，刑法第十一
條前段、第五十五條、第六十二條前段、第四十二條第三項、第
三十八條第一項第一款，刑法施行法第一條之一第一項、第二項
前段，判決如主文。
本案經檢察官邱克斌到庭執行職務。
中    華    民    國    99    年    11    月    23    日
              刑事第三庭  審判長法  官  陳  義  仲
                                法  官  張  季  芬
                                法  官  楊  清  安
以上正本證明與原本無異。
如不服本判決應於收受送達後10日內向本院提出上訴書狀，其未
敘述上訴理由者，並得於提起上訴後10日內向本院補提理由書（
均須按他造當事人之人數附繕本）「切勿逕送上級法院」。
                                書記官  陳  明  芬
中    華    民    國    99    年    11    月    23    日
附錄：本案論罪科刑法條全文：
槍砲彈藥刀械管制條例第八條第四項：
  未經許可，持有、寄藏或意圖販賣而陳列第一項所列槍枝者，
  處三年以上十年以下有期徒刑，併科新臺幣七百萬萬元以下罰
  金。
槍砲彈藥刀械管制條例第十二條第四項：
  未經許可，持有、寄藏或意圖販賣而陳列子彈者，處五年以下
  有期徒刑，併科新台幣三百萬萬元以下罰金。

司法院資訊處製作；財團法人民間司法改革基金會備份。
